臺灣士林地方法院刑事判決　　　　　　　 95年度易字第781號
公　訴　人　臺灣士林地方法院檢察署檢察官
被　　　告　丙○○
選任辯護人　黃重鋼律師
　　　　　　林上鈞律師
　　　　　　王耀安律師
上列被告因竊盜案件，經檢察官提起公訴（94年度調偵字第305號
），本院判決如下：
    主  文
丙○○無罪。
   理  由
一、公訴意旨略以：被告丙○○於民國94年5月11日得標買受由
    臺灣士林地方法院委託台灣金融資產服務股份有限公司拍賣
    之李國隆所有臺北市南港區○○○路○段34巷2號1樓房屋及
    座落之土地持分後，竟意圖為自己不法之所有，於同年月14
    日中午12時許尚未取得該不動產權利移轉證書之時，進入上
    址房屋，竊取該房屋承租人陳正雄及出租人李國隆、李國明
    堆置房屋內之家具、一組電視酒櫃（起訴書誤分列為電視櫃
    、酒櫃二項）、書籍、印表機等物品。嗣甲○○及其子李國
    隆到場，李坤洌之女李惠珍於電話中對丙○○表示「房屋未
    點交，屋內物品不在點交範圍，不可將家具任意搬離房屋」
    ，丙○○聞言，仍拒不返還，經承租人陳正雄報警處理始查
    知上情，因認被告涉犯刑法第320條第1項竊盜罪嫌云云。
二、按犯罪事實應依證據認定之，無證據不得認定犯罪事實；又
    不能證明被告犯罪者，應諭知無罪之判決，刑事訴訟法第15
    4條第2項、第301條第1項分別定有明文。再按事實之認定，
    應憑證據，如未能發現相當證據，或證據不足以證明，自不
    能以推測或擬制之方法，為裁判基礎（最高法院40年臺上字
    第86號判例參照）；且認定犯罪事實所憑之證據，雖不以直
    接證據為限，間接證據亦包括在內，然而無論直接證據或間
    接證據，其為訴訟上之證明，須於通常一般之人均不致有所
    懷疑，而得確信其為真實之程度者，始得據為有罪之認定，
    倘其證明尚未達到此一程度，而有合理之懷疑存在，而無從
    使事實審法院得有罪之確信時，即應由法院為諭知被告無罪
    之判決（最高法院76年台上字第4986號判例參照）。又刑法
    第320條竊盜罪之不法所有意圖，係指行為人主觀上雖知悉
    對該物於法律上並不具備支配權利或請求理由，卻企圖將他
    人支配管理下之動產加以移轉，並以所有權人之地位自居之
    心態。是行為人如無不法所有之意圖，縱不免有民事上侵權
    行為責任，要難認為構成刑法上竊盜罪，合先敘明。
三、公訴人認被告涉犯竊盜罪嫌，無非以：被告丙○○自陳將屋
    內物品搬離等情，及告訴人陳正雄、李國隆之指訴、證人李
    坤洌、李國明、李惠珍之證詞，為其論據。訊據被告固坦承
    搬走部分屋內物品丟棄之事實，惟堅決否認有竊盜之不法所
    有意圖；辯稱：其因受友人乙○○之邀，具名得標購得上址
    房地，為日後點交之準備，乃於當日與乙○○進入上址房屋
    清理，由乙○○將部分屋內廢棄物品載離丟棄，並無竊盜之
    不法所有之意圖或毀損物品之犯意等語。
四、經查：
  (1)上開建物原為李國隆所有，經本院委託臺灣金融資產服務股
    份有限公司拍賣，由乙○○以丙○○名義於94年5月11日投
    標買受，本院於同年6 月10日核發不動產權利移轉證書，嗣
    定於同年9 月7 日執行勘點等情，業據被告供述明確（本院
    卷第58頁），並據證人乙○○陳證屬實（本院卷第50頁），
    且有台灣金融資產服務股份有限公司投標書、保證金收據、
    價金收據，本院士院儀93年執智17518 字第0940311806號不
    動產權利移轉證書、94年8 月6 日士院儀93執智字第17518
    號執行處通知、台北市松山地政事務所土地及建物所有權狀
    影本附卷可稽（臺灣士林地方法院檢察署94年偵字第6205號
    偵查卷，下稱偵查1 卷，第18至20頁，臺灣士林地方法院檢
    察署94調偵字第305 號偵查卷，下稱偵查2 卷，第9、19 至
    21頁）。再上址建物查封時，所有人李國隆及其父甲○○、
    與所稱之承租人陳正雄均未居住上址等情，業據證人李國隆
    、陳正雄於偵查中陳述甚詳（偵查2 卷第24、22頁），並有
    前述不動產執行案卷所附之使用情形查訪資料--陳張寶彩查
    訪記錄在卷可按（偵查2 卷第17頁）。足見被告所辯：其具
    名得標買受前述不動產後，依客觀事實判斷，主觀上確信上
    址係無人居住之空屋，為準備點交之目的，乃進入上址屋內
    清理堆放之物品等語，並非無據。
  (2)被告雖自承於當日會同乙○○將部分屋內物品搬離之事。然
    被告及乙○○將房屋內物品收拾搬離後，均載運丟棄等情，
    業據證人乙○○到庭證述明確（本院卷第51頁），核與被告
    所辯：進屋清理、搬離、丟棄各節相符。且被告與乙○○到
    場後，見上址鐵捲門開關箱損壞，尚僱工修復，並於離去前
    ，將鐵捲門開關箱新鑰匙交付到場之屋主父親甲○○，供屋
    主清運屋內剩餘物品，且提供乙○○個人名片予李坤洌，方
    便屋主等人聯絡等情，亦分別據證人李坤洌、乙○○證述屬
    實（偵查2 卷第80頁、本院卷第45、51頁），且為屋主李國
    隆所不爭（偵查2 卷第24頁）。果被告有竊取屋內物品之不
    法意圖，焉有由同行友人主動出示名片，自暴身份，並修復
    開關箱、交付新鑰匙之理？況證人甲○○自承：其向被告言
    明不能搬走屋內物品後，被告即沒有繼續搬，... 當天被告
    有交付鑰匙，要其以鑰匙開門進屋內搬東西等語明確（偵查
    2 卷第75、80頁），更足見被告意在騰空房屋，便利點交，
    始基於買受人之身分而到場清運、丟棄屋內物品。參以：上
    址房屋於查封之時，無人居住等情，業如前述，且事後自稱
    為承租人之陳正雄，迄未向法院陳報租賃關係等情，亦為證
    人陳正雄所不爭（偵查2 卷第23頁）；是被告所辯：上開清
    運、搬離、丟棄之作為，係為準備點交前述不動產之目的所
    為，並無不法所有意圖等語，核與客觀事實相符，堪以採信
    。
  (3)公訴人意旨雖認被告竊取電視櫃、酒櫃等二件物品，然該櫥
    櫃係單座之電視酒櫃等情，業據證人李坤洌到庭證稱：二者
    是同一件等語甚詳（本院卷第54頁），並據證人陳正雄於偵
    查中陳述：酒櫃、電視櫃是連為一體等語明確（偵查2 卷第
    25頁）；公訴意旨將之分列為遭竊之二項不動產，容有誤會
    。另起訴書證據清單所列之證人陳正雄、李國隆、甲○○、
    李國明、李惠珍偵查中證詞，至多僅足證明被告自屋內搬離
    部分物品之客觀事實，然尚無從依上述證人證詞，遽認被告
    基於買受人身份，為便利點交之目的所為之本件清運行為，
    有竊盜之不法所有意圖。
  (4)至公訴人雖依證人甲○○到庭指陳：被告更換開關箱門鎖、
    丟棄其所有之酒數瓶等情，主張被告所為涉嫌毀損云云。然
    被告更換鐵捲門開關箱門鎖後，已交付新鑰匙予屋主之父甲○○等情，業如前述，是其更換鎖頭，顯非為毀損之目的而
    為，此業據起訴書敘明；另甲○○並未就所稱酒類遭毀損之
    事實，提出告訴，且此部分毀損酒類事實，與起訴竊盜之基
    本社會事實不同，無裁判上一罪關係，本院無從併予審究，
    附此說明。
五、綜上所述，被告得標上址不動產後，主觀上為順利點交之目
    的所為之清運屋內物品丟棄之行為，難認有竊盜之不法所有
    意圖。此外，復查無其他積極證據足資證明被告有竊盜之主
    觀犯意，揆諸前開說明，應為被告無罪之諭知。
據上論斷，應依刑事訴訟法第301條第1項，判決如主文。
本案經檢察官林在培到庭執行職務
中　　華　　民　　國　　96　　年　　1 　　月　　31　 　日
                  刑事第四庭審判長法  官  杜惠錦
                                  法  官  許碧惠
                                  法  官  朱瑞娟
以上正本證明與原本無異。
如不服本判決，應於判決送達後10日內，向本院提出上訴狀。
                                  書記官  賴麗容
中　　華　　民　　國　　96　　年　　2 　　月　　1 　　日
